【裁判字號】    98,訴,244
【裁判日期】    981230
【裁判案由】    誣告
【裁判全文】
臺灣士林地方法院刑事判決               98年度訴字第244號
公  訴  人  臺灣士林地方法院檢察署檢察官
被      告  乙○○
選任辯護人  林添進律師
被      告  丙○○
                    最後住所臺.
上列被告等因誣告案件，經檢察官提起公訴（98年度偵字第2750
號），本院判決如下：
    主  文
乙○○無罪。
丙○○公訴不受理。
    理  由
壹、無罪部分：
一、公訴意旨略以：被告乙○○於民國97年8 月8 日晚上10時許
    ，在臺北市○○區○○路81號酒窩卡拉OK，電請臺北市○○
    區○○路63巷與民族街口之007 機車載客服務所派員前往搭
    載，告訴人甲○○接獲派任後乃前往酒窩卡拉OK，因被告乙○○不願戴安全帽而遭甲○○拒載，被告乙○○遂心生不滿
    ，於翌（9） 日凌晨0 時5 分許，與被告丙○○（已死亡）
    至上址007 機車載客服務所，被告乙○○先徒手毆打甲○○
    左耳及左側身體，被告丙○○則以腳踹踢甲○○左側陰囊，
    致甲○○受有頭部挫傷、左小指挫傷及左側陰囊挫傷等傷害
    （被告乙○○、丙○○所涉傷害罪部分，業經本院以97年度
    審易字第497 號判決處拘役50日及40日確定）。詎被告乙○○、丙○○明知甲○○並未有於遭毆打時還手毆打被告乙○○、丙○○之犯行，竟意圖使甲○○受刑事處分，虛構甲○○毆打其2 人成傷之事實，於97年8 月9 日凌晨0 時40分許
    及同日凌晨5 時15分許，先後於臺北市政府警察局北投分局
    偵查隊詢問時，對甲○○提出傷害告訴，嗣經臺灣士林地方
    法院檢察署檢察官查明上情後，以97年度偵字第10794 號為
    不起訴處分確定。因認被告乙○○、丙○○（被訴誣告詳如
    後述）均涉犯刑法第169 條第1 項誣告罪嫌。
二、按犯罪事實應依證據認定之，無證據不得認定其犯罪事實；
    又不能證明被告犯罪者，即應諭知無罪之判決，刑事訴訟法
    第154 條第2 項、第301 條第1 項分別定有明文。又認定犯
    罪事實雖不以直接證據為限，間接證據亦包括在內；然無論
    直接或間接證據，其為訴訟上之證明，須於通常一般之人均
    不致於有所懷疑，而得確信其為真實之程度者，始得據之為
    有罪之認定，倘其證明尚未達到此一程度，而有合理性懷疑
    之存在時，即不得遽以自己片面之觀點，遽為被告有罪之認
    定（最高法院76年度台上字第4986號判例參照）；再認定不
    利於被告之事實，須依積極證據，苟積極證據不足為不利於
    被告事實之認定時，即應為有利於被告之認定，更不必有何
    有利之證據（最高法院30年上字第816 號判例參照）。再按
    刑法第169 條第1 項誣告罪之構成，須意圖他人受刑事或懲
    戒處分，且以告訴人所訴被訴人之事實必須完全出於虛構為
    要件，如其報告之目的，在求判明是非曲直，並無使人受刑
    事或懲戒處分之請求，或有出於誤會或懷疑有此事實而為申
    告，以致不能證明其所訴之事實為真實，縱被訴人不負刑責
    ，而告訴人本缺乏誣告之故意，均難成立誣告罪名（最高法
    院55年台上字第888 號、44年台上字第892 判例意旨參照）
    。
三、公訴意旨認被告乙○○涉犯誣告罪，無非係以(一)告訴人甲○○之指訴、(二)證人即到場處理員警呂建中、張峻毓之證述、
    (三)證人即被告丙○○之子曾文成之證述、(四)臺灣士林地方法
    院檢察署97年度偵字第10794 號不起訴處分書等為主要依據
    。
四、證據能力部分：
    被告乙○○、選任辯護人與檢察官對於以下本院作為得心證
    依據之各項證據資料，經本院審理時逐項提示，均不爭執證
    據能力，且未於言詞辯論終結前聲明異議，視為同意作為證
    據，本院審酌上開各項證據作成時之狀況，認為並無不可信
    或不適當之情事，依刑事訴訟法第159 條之5 第2 項及第
    159 條之4 之規定，均認有證據能力。
五、訊據被告乙○○固坦承於97年8 月9 日0 時40分許，於臺北
    市政府警察局北投分局偵查隊詢問時，對告訴人甲○○提出
    傷害告訴之行為，惟堅決否認犯誣告罪，辯稱：案發當時伊
    有與告訴人甲○○發生拉扯等語，經查：
    (一)被告乙○○於97年8 月9 日0 時40分許，向臺北市政府警
      察局北投分局對告訴人甲○○提出傷害告訴，內容略以：
      伊在97年8 月8 日22時許，在臺北市○○街與清江路口，
      因與朋友喝酒，遂撥打機車載客服務專線，派員載伊回家
      ，由告訴人甲○○騎乘577-CKV 號重型機車前來，告訴人
      表示不願載伊，亦不願請其他機車前來，隨即轉身離開，
      伊想找告訴人理論，看到告訴人帶2 名友人過來，伊心生
      畏懼逃離現場，不慎撞倒告訴人上開機車。伊請兒子高韋
      宏載伊前去機車載客服務聯絡處，並詢問當班人員，係派
      遣何人去載伊，為何該人員可以拒絕載客。當班人員遂找
      尋告訴人，約20分後告訴人出現，伊與告訴人當場理論約
      10分鐘，並當場互相拉扯，直到警方到達時才停止。伊胸
      部會痛，等一下才要去醫院驗傷，要對甲○○提出傷害告
      訴等語（見97年度偵字第10794 號卷第16頁），經上開檢
      察署檢察官偵查後，於97年9 月30日以97年度偵字第1079
      4 號就告訴人甲○○涉嫌傷害部分為不起訴處分，有不起
      訴處分書在卷可稽（見97年度偵字第10794 號卷第89頁）
      ，則公訴意旨指稱被告乙○○對告訴人甲○○提出傷害告
      訴，業經檢察官為不起訴處分確定乙節，應堪認定。
    (二)經本院細繹上開不起訴處分書，處分理由係依憑證人即到
      場處理警員呂建中、張峻毓均證稱被告乙○○與告訴人甲○○衝突過程中，告訴人甲○○並無動手毆打被告2 人，
      以及證人即同案被告曾文成證稱：甲○○與被告乙○○2
      人在拉扯，但沒有打到等語而為論斷，公訴意旨並據此而
      認被告乙○○之告訴不實。惟依證人曾文成於偵訊時所結
      證稱：伊有看到甲○○與乙○○2 人在拉扯，他們2 人推
      來推去，沒有打到等語（見97年度偵字第10794 號卷第72
      頁），及案發當天被告乙○○、丙○○與告訴人甲○○互
      相拉扯，好像互推，伊印象中看到丙○○有推甲○○，乙○○也有推，警察擋在中間時，甲○○有擋等語（見98年
      度偵字第2750號卷第9 頁至第10頁），足見被告乙○○當
      時確有和告訴人甲○○發生拉扯情事，則被告乙○○向警
      察申告稱與告訴人甲○○互相拉扯，即難謂全然虛構。且
      被告乙○○前以告訴人身份於警詢係供稱：伊與甲○○當
      場理論約10分鐘，並當場互相拉扯，直到警方到達時才停
      止。伊胸部會痛，等一下才要去醫院驗傷，要對甲○○提
      出傷害告訴等語（見97年度偵字第10794 號卷第16頁），
      復於偵訊時供稱：甲○○沒有打伊，伊與甲○○有拉扯，
      伊所受之氣喘係在派出所引起，因體力較差時會引發氣喘
      等語（見97年度偵字第10794 卷第67頁至第68頁），顯見
      被告乙○○所指稱之告訴人甲○○涉嫌傷害情節為互相拉
      扯，並未指訴告訴人甲○○有還手毆打被告乙○○，公訴
      意旨執此認定被告乙○○虛構申告情節，即有未合。
    (三)證人張峻毓於偵查中結證稱：因為接獲巡邏勤務而前往大
      興街81號，甲○○說機車被毀損，毀損之人在公館路，我
      們就帶甲○○前往，到公館路後，請甲○○指出係何人破
      壞其機車，當時就機車毀損部分，讓雙方去商談，但談一
      談，他們就打起來，甲○○沒有動手，因為現場人很多，
      不知道是誰先動手，現場的人都是在幫被告乙○○，被告
      乙○○那群人開始動手時，伊先將被告乙○○與丙○○拉
      開，並隨即請求派出所派員支援等語（見97年度偵字第10
      794 號卷第86頁），而證人呂建中於偵訊時結證稱：當天
      伊與張峻毓一起去處理，到達大興街81號現場，見到甲○○，他說機車照後鏡被打掉，我們問是何人所做，他說不
      在現場，對方在車行，我們就載甲○○到車行，有4 、5
      人在該處，被告乙○○與甲○○在該處對談，之後起口角
      ，被告乙○○與丙○○就對甲○○動手動腳，我們只確定
      有2 個人動手打，因為現場很混亂，我們就沒有注意其他
      人有無動手。起衝突時，甲○○沒有動手毆打被告乙○○
      、丙○○，他們動手打甲○○時，我們就上前將他們架開
      ，甲○○沒有還手等語（見98年度偵字第2750號卷第8 頁
      至第9 頁），是由證人張峻毓、呂建中上開證述，僅足認
      告訴人甲○○並無毆打被告乙○○，尚不足證明被告乙○○與告訴人甲○○並無發生拉扯之情事，因被告乙○○申
      告犯罪事實為互相拉扯，已如前述，公訴意旨以上述證人
      證稱告訴人甲○○並無動手毆打被告乙○○，反推被告乙○○故意虛構前揭申告事實，自無可採。
六、綜上所陳，被告乙○○所申告之告訴人甲○○涉嫌傷害等情
    ，雖經檢察官偵查後認不能證明而為不起訴處分，然被告乙○○並非明知無此事實而故意捏造，其目的在求判明是非曲
    直，其所申告之事實，顯非完全出於憑空捏造或全然無因，
    究不能僅因其所訴事實，因偵查後不能證明為真實，致告訴
    人不受追訴處罰，即謂被告乙○○成立誣告罪。此外，復查
    無其他積極證據足以證明被告乙○○犯誣告罪，因不能證明
    被告乙○○犯罪，依法應就被告乙○○部分為無罪之諭知。
貳、公訴不受理部分：
一、公訴意旨如上所載。
二、按被告死亡者，應諭知不受理之判決，且得不經言詞辯論為
    之，刑事訴訟法第303 條第5 款、第307 條分別定有明文。
三、經查：被告丙○○已於檢察官起訴後之98年10月18日死亡，
    此有振興醫療財團法人振興醫院死亡證明書1 份在卷可稽，
    爰依首揭說明，本件就被告丙○○部分不經言詞辯論，逕為
    不受理之判決。
據上論斷，應依刑事訴訟法第301 條第1 項、第303 條第5 款、
第307 條，判決如主文。
本案就乙○○部分，經檢察官王巧玲到庭執行職務。
中    華    民    國    98    年    12    月    30    日
                  刑事第七庭審判長法  官  王美玲
                                  法  官  黎惠萍
                                  法  官  高雅敏
以上正本證明與原本無異。
如不服本判決應於收受判決後10日內向本院提出上訴書狀，並應
應敘述具體理由。其未敘述上訴理由者，應於上訴期間屆滿後20
日內向本院補提理由書(均須按他造當事人之人數附繕本)「切勿
逕送上級法院」。
                                  書記官  陳映羽
中    華    民    國    98    年    12    月    30    日


司法院資訊處製作；財團法人民間司法改革基金會備份。
